【裁判字號】    97,交抗,219
【裁判日期】    970520
【裁判案由】    聲明異議
【裁判全文】
臺灣高等法院高雄分院刑事裁定         97年度交抗字第219號
抗  告  人  交通部公路總局高雄區監理所
法定代理人  乙○○
受處分人    甲○○
上列抗告人因違反道路交通管理處罰條例聲明異議案件，不服臺
灣高雄地方法院中華民國97年4 月10日裁定（96年度交聲字第15
98號），提起抗告，本院裁定如下：
    主  文
抗告駁回。
    理  由
一、原處分意旨略以：異議人即受處分人（下稱異議人）甲○○
    於民國（下同）96年9 月12日駕駛車號9M-4581 號自小客車
    ，行經高雄縣大寮鄉○○路與台88線下，經警舉發「汽車駕
    駛人酒精濃度超過規定標準0.55以上」，依道路交通管理處
    罰條例第35條第1 項第1 款及違反道路交通管理事件統一裁
    罰基準及處理細則第43、44、67條規定，於96年11月26 日
    以高監自裁字第裁80-N 00000000 號違反道路交通管理事件
    裁決書裁處異議人吊扣駕駛執照12個月，並施以道安講習。
二、按汽車駕駛人，駕駛汽車經測試檢定，酒精濃度超過規定標
    準者，處1 萬5,000 元以上6 萬元以下罰鍰，並當場移置保
    管其車輛及吊扣其駕駛執照1 年；因而肇事致人受傷者，並
    吊扣其駕駛執照2 年；致人重傷或死亡者，吊銷其駕駛執照
    ，並不得再考領，道路交通管理處罰條例第35條第1 項第1
    款定有明文。
三、本件原裁定以：(一)異議人甲○○於96年9 月12日21時11分許
    ，酒後駕駛車號9M-4581 號自用小客車，行經高雄縣大寮鄉
    ○○路與台88線下，為警攔檢測得吐氣中酒精濃度達每公升
    0.75毫克，遂予製單舉發，嗣經原處分機關以受處分人違規
    事實明確，依道路交通管理處罰條例第35條第1 項第1 款規
    定，於96年11月26日以高監自裁字第裁80-N00000000號裁處
    異議人吊扣駕駛執照12個月，施以道安講習（依行政罰法第
    26條第1 項規定無須繳納罰鍰）等事實，為異議人所承認，
    並有高雄縣政府警察局高警交字第N00000000 號舉發違反道
    路交通管理事件通知單、原處分機關上開裁決書各1 份附卷
    可稽，異議人酒後駕駛自用小客車之違規事實固堪認定。(二)
    惟94年12月14日修正、95年3 月1 日施行前之道路交通管理
    處罰條例第68條係規定「汽車駕駛人，因違反本條例及道路
    交通安全規則之規定，受吊扣或吊銷駕駛執照處分時，吊扣
    或吊銷其持有各級車類之駕駛執照」，惟修正後業已刪除「
    吊扣」之規定，改為「汽車駕駛人，因違反本條例及道路交
    通安全規則之規定，受吊銷駕駛執照處分時，吊銷其持有各
    級車類之駕駛執照」，其修正理由乃係舊法將違法或違規駕
    駛人所持有各級車類之駕駛執照一併吊扣，失之過酷，影響
    人民工作及生活甚鉅，故依修正後之該條規定，受吊扣駕駛
    執照處分時，僅能吊扣違規當時所駕車類之駕駛執照，不再
    吊扣其持有各級車類之駕駛執照。(三)再者行政行為，有多種
    同樣能達成目的之方法時，應選擇對人民權益損害最少者，
    且採取之方法所造成之損害不得與欲達成目的之利益顯失均
    衡，行政程序法第7 條第2 款、第3款 定有明文。依道路交
    通安全規則第61條第1 項第1 款規定，汽車駕駛人取得高一
    級車類之駕駛資格者，應換發駕駛執照，並准其駕駛較低級
    車類之車輛，已領有聯結車駕駛執照者，得駕駛小型車。本
    件異議人酒後駕駛自用小客車，依法本應吊扣其小客車駕駛
    執照，惟因異議人領有最高級之職業聯結車駕駛執照，此有
    公路監理電子閘門查詢資料1 紙附卷可稽，致無較低級車類
    之小客車駕駛執照可供吊扣，則在異議人無小客車駕駛執照
    可供吊扣之情形下，吊扣其聯結車駕駛執照，雖可達成禁止
    異議人繼續酒後駕駛之目的，然亦同時造成剝奪異議人駕駛
    其他各類車輛之結果，所造成之損害與所欲達成目的之利益
    ，顯然失衡，復與前揭道路交通管理處罰條例第68條之修正
    意旨不符。因認原處分機關關於吊扣異議人駕駛執照12個月
    之處分，僅能吊扣異議人自小客車之駕駛執照，不得代以吊
    扣其職業聯結車之駕駛執照，而異議人既無自小客車駕駛執
    照可供吊扣，該部分處分無法執行，是異議人提出本件聲明
    異議，非無理由，而將原處分機關關於吊扣異議人駕駛執照
    12個月之處分自應予以撤銷。經核原裁定於法並無不合。
四、抗告意旨雖以：(一)考領各類駕照資格及駕照得適用駕駛之車
    種等規定，道路交通安全規則第60、61及62條分別定有明文
    ，即採1 人1 照 (機車駕駛執照或汽車駕駛執照)管 理制度
    。實務作業上考照之資格及核發於考領晉級駕駛執照後，原
    領有之較低一級之駕照皆收回作廢，並無保留。(二)酒後駕車
    違規行為吊扣駕駛執照之目的並非僅為處罰違反道路交通管
    理事件之行為人而已，尚有暫時禁止行為人於道路上駕駛，
    以免其短期內再犯之意，以避免駕駛人於短期內駕駛，動力
    交通車輛行駛於道路，而危及一般用路人，此考量公眾用路
    安全之立法，與個人生存權、工作權之保障，兩相權衡所保
    障之利益，堪認吊扣駕照之規定，尚在立法機關之立法裁量
    權限範圍內，並無顯然侵害受處人生存權及工作權。(三)不得
    因違規駕駛人領有最高級（汽車）駕駛執照資格即有多次駕
    駛汽車之機會，道路交通管理處罰條例第68條修正後刪除吊
    扣各級照類之規定，當以吊扣受處分人所領有憑以駕駛汽車
    行駛道路之汽車駕駛執照，而非限於違規時所駕駛之動力交
    通工具之駕駛執照。(四)如違規駕駛人僅領有小型車駕駛執照
    ，卻駕駛大型車之酒駕行為，依道路交通管理處罰條例第67
    條第6 項規定，亦應限制當事人於一定期間內不得考領大型
    車駕駛執照，道路交通管理處罰條例既未規定不得執行吊扣
    駕駛汽車時之駕駛資格處分，自不得因受處分人駕駛車種之
    不同而有不一致之處罰等語，指摘原裁定不當。
五、惟道路交通管理處罰條例第68條之條文提案修正理由係以「
    原條文將違法或違規駕駛人所持有各級車類之駕駛執照一併
    吊扣或吊銷失之過酷，影響人民工作及生活甚鉅，爰修正之
    」等語，足見依現行道路交通管理處罰條例規定，不得吊扣
    駕駛人所持有他級駕駛執照，亦即於為吊扣駕駛人駕駛執照
    之處分時，僅得吊扣駕駛人違規時所駕駛該級車類之駕駛執
    照，以限制其繼續駕駛該級車類行駛道路之權利。又以行政
    行為採取之方法所造成之損害不得與欲達成目的之利益顯失
    均衡，行政程序法第7 條第3 款定有明文。依道路交通安全
    規則第61條第1 項第3 款規定，汽車駕駛人取得高一級車類
    之駕駛資格者，應換發駕駛執照，並准其駕駛較低級車類之
    車輛，已領有大貨車駕駛執照者，得駕駛小型車、輕型機器
    腳踏車。而本件異議人係駕駛自小客車車違規，若其職業聯
    結車駕駛執照因而遭吊扣，將造成異議人不能駕駛職業聯結
    車之結果，則原處分機關採取吊扣異議人職業聯結車駕駛執
    照，以達成限制其駕駛自小客車之目的，所造成損害（異議
    人喪失繼續駕駛職業聯結車之權利）已與欲達成目的之利益
    顯失均衡，復與前揭道路交通管理處罰條例第68條之修法意
    旨不合，已逾越道路交通管理處罰條例之規範範圍，與法律
    保留原則相悖，自無可採，抗告人執上開理由指摘原裁定不
    當，為無理由，應予駁回。
六、據上論結，應依道路交通案件處理辦法第26條，刑事訴訟法
    第412 條，裁定如主文。
中    華    民    國    97    年    5     月    20    日
                  刑事第六庭    審判長法  官  邱永貴
                                      法  官  張盛喜
                                      法  官  李嘉興
以上正本證明與原本無異。
不得再抗告。
中    華    民    國    97    年    5     月    20    日
                                      書記官  郭榮芳


司法院資訊處製作；財團法人民間司法改革基金會備份。
